【裁判字號】    90,易,1073
【裁判日期】    900723
【裁判案由】    業務侵占
【裁判全文】
臺灣高雄地方法院刑事判決                          九十年度易字第一七三號
    公  訴  人  臺灣高雄地方法院檢察署檢察官
    被      告  甲○○
右列被告因業務侵占案件，經檢察官提起公訴（九十年度偵緝字第一０七三號），本
院判決如左：
    主  文
甲○○連續意圖為自己不法之所有，而侵占對於業務上所持有之物，處有期徒刑柒月
。緩刑參年。
    事  實
一、甲○○係嘉雄食品有限公司（下稱嘉雄公司）之業務員，負責推展銷售礦泉水及
    收受客戶貨款等工作，為從事於業務之人。其每月支領厎薪新臺幣（下同）一萬
    元，而銷售礦泉水所得扣除每箱成本即底價八十五元應繳回嘉雄公司外，餘均為
    甲○○之利潤。然甲○○因經濟困難，竟基於意圖為自己不法所有之概括犯意，
    連續將八十九年元月至九月應繳回嘉雄公司如附表編號一至六所示之帳款予以侵
    占並挪用，事後經嘉雄公司發覺該等帳款並未繳回，因而向甲○○查證，甲○○
    始坦承上開犯行。計甲○○前後共侵占其基於業務關係所收取之貨款共計八十一
    萬零二百六十三元。
二、案經嘉雄公司代表人陳守人訴由台灣高雄地方法院檢察署檢察官偵查起訴。
    理  由
一、訊據被告甲○○對右揭犯罪事實均坦承不諱，核與告訴人嘉雄公司之代表人乙○
    ○指訴情節相符，復有切結書一紙、支票及退票理由單各二紙及被告向客戶收取
    貨款後簽名之單據影本共九十七紙在卷足憑。被告之自白與事實相符，自堪信為
    真實，本件事證明確，被告犯行洵堪認定。
二、被告受僱於陳守人所經營之嘉雄公司，擔任業務員，負責收款之職務，其所收得
    之貨款，為業務上所持有之物。被告收取後挪為己用，核其所為，係犯刑法第三
    百三十六條第二項之業務侵占罪。被告所為數行為，時間緊接，方法相同，所犯
    係構成要件相同之罪名，顯係出於概括之犯意為之，為連續犯，應依刑法第五十
    六條之規定以一罪論，並加重其刑。告訴人嘉雄公司代表人雖以被告所積欠八十
    九年九、十月份之發票稅七百九十一元，亦係被告業務侵占之款項，然查該等款
    項雖為被告應繳未繳而積欠告訴人之發票稅，但究非被告基於業務關係所取得未
    繳回公司者，與業務侵占罪之要件有別，而不得以該罪相繩。又告訴人指陳被告
    五、六月份收取之帳款中，有十六萬元未繳回公司，然被告辯稱五月份應收帳款
    十六萬元中，「宗結」之帳款一萬二千七百五十元及「振興行」之二千九百七十
    五元為呆帳並未收取等語，本院審諸卷內所附被告五月份應收帳款明細，多筆帳
    款中僅前開二筆應收帳款均未記載收款日，而於「收款日」一欄記載「倒」，足
    見該二筆款確未經被告收取，自不得將之列入被告所侵占之金額，被告侵占五、
    六月份應收帳款之數額應係十四萬四千二百七十五元，被告既未侵占前開三筆貨
    款，就此部分本應為無罪之諭知，然因公訴人認該部分事實若成立犯罪，與前揭
    業經起訴有罪部分，具有連續犯之裁判上一罪關係，故不另為無罪之諭知，附此
    敘明之。另被告嗣後曾清償五萬元與告訴人，雖據被告供陳在卷，並與告訴人之
    代表人乙○○所述相符，然因侵占罪為即成犯，其於侵占行為既遂後所為之清償
    ，並無解於犯罪之成立，故不得將該五萬元自被告所侵占之總金額中扣除，亦併
    予說明。爰審酌被告之犯罪動機、目的、手段、所生損害，及其生活狀況、品行
    、智識程度，犯後坦承犯行，復與告訴代理人就剩餘款項之清償達成和解並開始
    清償等一切情狀，量處如主文所示之刑，以示懲儆。又被告前未曾受有期徒刑以
    上刑之宣告，有臺灣高等法院被告全國前案紀錄表可按，其因一時失慮，偶罹刑
    典，事後與告訴人就清償方式達成和解，業據告訴代理人供承在卷，並有和解書
    一紙在卷足憑，經此偵審程序後，當知所警惕，信無再犯之虞，本院因認所宣告
    之刑以暫不執行為適當，併諭知緩刑三年，以啟自新。
據上論斷，應依刑事訴訟法第二百九十九條第一項前段，刑法第五十六條、第三百三
十六條第二項、第七十四條第一款，罰金罰鍰提高標準條例第一條前段，判決如主文
。
中      華      民      國    九十      年      七      月    二十三    日
                                  臺灣高雄地方法院刑事第二庭
                                      法  官  卓立婷
右正本證明與原本無異。
如不服本判決，應於判決送達後十日內，向本院提出上訴狀。
                                      書記官    陳家宏
中    華    民    國      九十      年      七      月      二十五      日
附表：
┌──┬─────────┬─────────────┬───────┐
│編號│時             間 │金                    額  │備         註 │
├──┼─────────┼─────────────┼───────┤
│一  │八十九年元月至三月│三十三萬二千四百三十三元  │被告收取後未繳│
│    │                  │                          │回而簽具切結書│
├──┼─────────┼─────────────┼───────┤
│二  │八十九年五、六月  │十四萬四千二百七十五元    │被告收取貨款後│
│    │                  │                          │為繳回，嗣後以│
│    │                  │                          │支票支付跳票  │
├──┼─────────┼─────────────┼───────┤
│三  │八十九年七月      │十萬七千四百七十元        │被告向客戶收款│
│    │                  │                          │之簽單二十六紙│
├──┼─────────┼─────────────┼───────┤
│四  │八十九年八月      │十一萬八千三百七十五元    │被告向各戶收取│
├──┼─────────┼─────────────┤貨款之簽單七十│
│五  │八十九年九月      │七萬五千二百一十元        │一紙          │
├──┼─────────┼─────────────┼───────┤
│六  │八十九年九月      │三萬二千五百元            │被告收取貨款後│
│    │                  │                          │未繳回，嗣後以│
│    │                  │                          │支票支付跳票  │
├──┴─────────┴─────────────┴───────┤
│合計：八十一萬零二百六十三元                                        │
└──────────────────────────────────┘


司法院資訊處製作；財團法人民間司法改革基金會備份。
